臺灣板橋地方法院刑事判決　　　　　　　95年度訴字第3917號
公　訴　人　臺灣板橋地方法院檢察署檢察官
被　　　告　甲○○
　　　　　　　　　　（另案於臺灣臺北監獄臺北分監執行中）
上列被告因違反毒品危害防制條例案件，經檢察官提起公訴（九
十五年度毒偵字第七一一一號），本院依簡式審判程序判決如下
：
    主  文
甲○○施用第一級毒品，處有期徒刑壹年貳月。扣案之第二級毒
品甲基安非他命淨重壹點貳捌公克沒收銷燬之；又外包裝袋貳個
沒收。
    事  實
一、甲○○前曾有違反麻醉藥品管理條例、偽造文書、毒品危害
    防制條例（轉讓第二級毒品）等前科（在本案均不構成累犯
    ），復於民國八十八年間因施用第二級毒品案件，經本院以
    八十九年度毒聲字第八０八號裁定送勒戒處所觀察、勒戒後
    ，因認有繼續施用毒品之傾向，又經本院以八十九年度毒聲
    字第二０四四號裁定令入戒治處所施以強制戒治，因強制戒
    治成效良好，再經本院以八十九年度毒聲字第五六二五號裁
    定停止戒治，所餘期間付保護管束，於八十九年十月十二日
    出所，而於九十年三月十九日因停止戒治交付保護管束期滿
    後，經臺灣板橋地方法院檢察署檢察官於九十年四月九日以
    九十年度戒毒偵字第二四九號為不起訴處分確定。復因於九
    十一年六月間再犯施用毒品及偽造文書案件，經臺灣臺北地
    方法院以九十一年度訴字第一三六七號判決判處有期徒刑八
    月、五月，應執行有期徒刑一年確定（於九十五年十一月十
    五日入監執行，現仍在監執行中），並經臺灣臺北地方法院
    以九十一年度毒聲字第二三九三號裁定令入戒治處所施以強
    制戒治，因強制戒治成效良好，再經該法院以九十二年度毒
    聲字第一六二九號裁定停止戒治，所餘期間付保護管束，於
    九十二年九月二十九日出所（原保護管束期滿日為九十三年
    二月十日，惟因於九十三年一月九日毒品危害防制條例修正
    毋庸再施以戒治）。另因於九十二年十一月間至九十三年三
    月間施用第一、二級毒品案件，經同上法院於九十五年十二
    月十三日以九十五年度訴緝字第一九九號判決判處有期徒刑
    十月、四月，應執行有期徒刑一年；再因於九十四年七月四
    日施用第一、二級毒品案件，經同上法院於九十五年十二月
    二十日以九十五年度訴字第一七九一號判決判處有期徒刑十
    月在案。詎甲○○猶不知悔改，復基於施用第一級毒品海洛
    因及第二級毒品甲基安非他命（起訴書誤載為安非他命，應
    予更正）之犯意，於九十五年十月十七日下午二時許向前回
    溯二十二小時十八分內之某時，在臺北縣中和市○○街三二
    號「景安精品旅館」五０二號房內，以將海洛因、甲基安非
    他命混合置於玻璃球吸食器內以火燒烤產生煙霧後吸食之方
    式，施用第一級毒品海洛因及第二級毒品甲基安非他命一次
    。嗣於同日下午二時許，在臺北縣永和市○○路二十號前，
    因另案通緝為警查獲，並扣得其所有之甲基安非他命二小包
    （起訴書誤載為一小包，合計淨重一點二八公克），經警採
    尿送請檢驗結果，始查悉上情。
二、案經臺北縣政府警察局永和分局報告臺灣板橋地方法院檢察
    署檢察官偵查起訴。
    理  由
一、本院於準備程序進行中，被告甲○○就被訴事實為有罪之陳
    述，經告知被告簡式審判程序之旨，並聽取公訴人及被告之
    意見後，裁定進行簡式審判程序。
二、前揭事實，業據被告在本院審理時坦承不諱，且被告為警查
    獲後所採集之尿液，經送請檢驗之結果，確呈鴉片類及甲基
    安非他命陽性反應，有臺灣檢驗科技股份有限公司九十五年
    十月三十日出具之濫用藥物尿液檢驗報告一份附卷可稽。查
    人體施用甲基安非他命後，其主要代謝物中，未改變型態之
    甲基安非他命占施用劑量達百分之四三，安非他命則約為百
    分之五；人體若係施用安非他命後，主要代謝物中則有未改
    變型態之安非他命，但無甲基安非他命，此經法務部調查局
    以九十三年五月四日調科壹字第０九三六二四一三九八０號
    函釋明在案。足見人體若施用安非他命，其尿液代謝物不可
    能出現甲基安非他命，惟人體若施用甲基安非他命，其尿液
    代謝物除主要有甲基安非他命外，亦可能有少量之安非他命
    。而本件被告之尿液除呈現較少量之安非他命陽性反應外，
    主要係呈現甲基安非他命之陽性反應，依上開函示，被告自
    不可能係施用安非他命，而應係施用甲基安非他命。此外，
    復有扣案之白色透明結晶體二小包及臺北縣政府警察局永和
    分局查獲毒品危害防制條例初步鑑驗報告單一紙附卷可稽。
    至被告在本院審理時雖供稱：伊係於九十五年十月十六日凌
    晨五、六時許同時施用海洛因和安非他命等語，惟按，人體
    施用海洛因後，平均尿液可檢驗出嗎啡陽性反應之時限為二
    十六小時，雖尿液中能否檢驗出嗎啡陽性反應與其投與量、
    投與途徑、採尿時間、個人體質及檢驗方法之靈敏度有關，
    國外曾有文獻報導注射六毫克之海洛因鹽酸鹽，其代謝物嗎
    啡之平均可檢出時限約為二十六小時；又個人口服投與安非
    他命後，其尿液中能否驗出安非他命陽性反應，與其投與方
    式、投與量、個人體質、採尿時間與檢測儀器之精密度等諸
    多因素有關，一般而言，約百分之七十於口服投與後二十四
    小時內自尿中排出，約百分之九十於九十六小時內自尿中排
    出，從而吸食時間距採集尿液時間最長可能不會超過四日，
    此有行政院衛生署藥物食品檢驗局八十一年九月八日（八一
    ）藥檢壹字第八一一一四八八五號函、八十一年二月八日（
    八一）藥檢壹字第一一五六號函可稽。查本件被告既於九十
    五年十月十七日下午五時四十二分許經警採尿，揆諸前揭說
    明，足徵被告於上開採集尿液時起向前回溯二十六小時、九
    十六小時內之某時點確曾施用第一級毒品海洛因、第二級毒
    品甲基安非他命，否則其尿液檢體中應無法檢驗出呈鴉片類
    陽性及甲基安非他命陽性反應之可能；又被告既供稱其係將
    海洛因及甲基安非他命混合置於玻璃球吸食器內以火燒烤產
    生煙霧後吸食之方式施用，顯見被告應係在經警採集尿液時
    向前回溯二十六小時內之某時點，同時施用第一級毒品海洛
    因及第二級毒品甲基安非他命，且被告九十五年十月十七日
    下午二時許即已為警查獲，則自此時起至上開採尿時為止，
    應無施用海洛因及甲基安非他命之可能，該段時間應予扣除
    ，是被告同時施用第一級毒品海洛因及第二級毒品甲基安非
    他命之時間，應係於九十五年十月十七日下午二時許為警查
    獲之時向前回溯二十二小時十八分內之某時，而被告前開供
    述施用之時間雖係在該段時間範圍之外，然依前開證據所示
    足認應係記憶有誤所致，並不影響本案事實之認定，尚難認
    其自白與事實不符，附此敘明。
三、復按，毒品危害防制條例於九十二年七月九日修正公布，自
    九十三年一月九日施行，其中第二十條、第二十三條將施用
    毒品之刑事處遇程序，區分為「初犯」及「五年內再犯」、
    「五年後再犯」。依其立法理由之說明：「初犯」，經觀察
    、勒戒或強制戒治後，應為不起訴處分或不付審理之裁定；
    經觀察、勒戒或強制戒治執行完畢釋放後，「五年內再犯」
    者，因其再犯率甚高，原實施之觀察、勒戒及強制戒治既已
    無法收其實效，爰依法追訴或裁定交付審理。至於經觀察、
    勒戒或強制戒治執行完畢釋放後，「五年後再犯」者，前所
    實施之觀察、勒戒或強制戒治已足以遮斷其施用毒品之毒癮
    ，為期自新及協助其斷除毒癮，仍適用「初犯」規定，先經
    觀察、勒戒或強制戒治之程序。從而依修正後之規定，僅限
    於「初犯」及「五年後再犯」二種情形，始應先經觀察、勒
    戒或強制戒治程序。倘被告於五年內已再犯，經依法追訴處
    罰，縱其第三次（或第三次以上）再度施用毒品之時間，在
    初犯經觀察、勒戒或強制戒治執行完畢釋放五年以後，已不
    合於「五年後再犯」之規定，且因已於「五年內再犯」，顯
    見其再犯率甚高，原實施觀察、勒戒或強制戒治，已無法收
    其實效，即應依該條例第十條處罰，此有最高法院九十五年
    度第七次刑事庭會議決議可資參照。查被告前曾於八十八年
    間因施用第二級毒品案件，經本院以八十九年度毒聲字第八
    ０八號裁定送勒戒處所觀察、勒戒後，因認有繼續施用毒品
    之傾向，又經本院以八十九年度毒聲字第二０四四號裁定令
    入戒治處所施以強制戒治，因強制戒治成效良好，再經本院
    以八十九年度毒聲字第五六二五號裁定停止戒治，所餘期間
    付保護管束，於八十九年十月十二日出所，而於九十年三月
    十九日因停止戒治交付保護管束期滿後，經臺灣板橋地方法
    院檢察署檢察官於九十年四月九日以九十年度戒毒偵字第二
    四九號不起訴處分確定。復因於強制戒治執行完畢釋放後五
    年內之九十一年六月間，再犯施用第一、二級毒品案件，經
    臺灣臺北地方法院以九十一年度訴字第一三六七號判決判處
    有期徒刑八月，並經同上法院以九十一年度毒聲字第二三九
    三號裁定令入戒治處所施以強制戒治，因強制戒治成效良好
    ，再經該法院以九十二年度毒聲字第一六二九號裁定停止戒
    治，所餘期間付保護管束，於九十二年九月二十九日出所，
    （原保護管束期滿日為九十三年二月十日，惟因於九十三年
    一月九日毒品危害防制條例修正毋庸再施以戒治）。另因於
    九十二年十一月間至九十三年三月間施用第一、二級毒品案
    件，經同上法院於九十五年十二月十三日以九十五年度訴緝
    字第一九九號判決判處有期徒刑十月、四月，應執行有期徒
    刑一年；再因於九十四年七月四日施用第一、二級毒品案件
    ，經同上法院於九十五年十二月二十日以九十五年度訴字第
    一七九一號判決判處有期徒刑十月在案，有臺灣高等法院被
    告前案紀錄表一份及判決書三份附卷可稽，參諸前開說明，
    被告復於九十五年十月十七日下午二時許向前回溯二十二小
    時十八分內之某時，施用第一級毒品海洛因及第二級毒品甲
    基安非他命，因其前已於「五年內再犯」，顯見其再犯率甚
    高，原實施之強制戒治，已無法收其實效，而無五年戒斷期
    之存在，自無再經觀察、勒戒及強制戒治之必要，自應逕行
    追訴處罰。是本件事證明確，被告犯行堪予認定，應予依法
    論科。
四、按海洛因、甲基安非他命分別係屬毒品危害防制條例第二條
    第二項第一款、第二款所規定之第一級、第二級毒品，被告
    持有海洛因、甲基安非他命之低度行為，應分別為施用海洛
    因、甲基安非他命之高度行為所吸收，不另論罪，核被告所
    為，係犯毒品危害防制條例第十條第一項、第二項之施用第
    一級、第二級毒品罪。再查，被告將海洛因及甲基安非他命
    混合在一起施用，係一行為觸犯數罪名，為想像競合犯，應
    從一重之施用第一級毒品罪論處。爰審酌被告前已因施用毒
    品經強制戒治後而獲不起訴處分之寬典，復因施用毒品而負
    刑責，復猶應知所惕勵，對於施用毒品之違法性及可罰性，
    應有明確而強烈之認識，詎其不知悛悔，復行施用海洛因及
    甲基安非他命，戕害自己身心健康，兼衡其智識程度、犯罪
    動機、目的及犯罪後自承施用毒品犯行，犯後態度良好等一
    切情狀，量處如主文所示之刑，以示懲儆。至扣案之甲基安
    非他命二小包（合計淨重一點二八公克），係屬查獲之第二
    級毒品，應依毒品危害防制條例第十八條第一項前段規定，
    不問屬於犯人與否，併予宣告沒收銷燬之；又包裝上開甲基
    安非他命所用之外包裝袋二個，係被告所有供犯罪所用之物
    ，亦據其供明在卷，爰依刑法第三十八條第一項第二款規定
    宣告沒收之。
據上論斷，應依刑事訴訟法第二百七十三條之一第一項、第二百
九十九條第一項前段，毒品危害防制條例第十條第一項、第二項
、第十八條第一項前段，刑法第十一條前段、第五十五條、第三
十八條第一項第二款，判決如主文。
本案經檢察官乙○○到庭執行職務。
中　　華　　民　　國　　96　　年　　1 　　月　　29　　日
                    刑事第九庭　法　官　王士珮
以上正本證明與原本無異
如不服本判決應於送達後10日內向本院提出上訴狀。
                                書記官　程欣怡
中　　華　　民　　國　　96　　年　　1　　 月　　30　　日
附錄本案論罪科刑法條全文：
毒品危害防制條例第十條
施用第一級毒品者，處六月以上五年以下有期徒刑。
施用第二級毒品者，處三年以下有期徒刑。
